臺灣臺南地方法院民事判決　　　　　　　98年度訴字第1375號
原　　　告　譚德民
被　　　告　合作金庫商業銀行股份有限公司
法定代理人　劉燈城
訴訟代理人　陳啟嘉
　　　　　　周炳宏
上列當事人間確認本票債權不存在事件，經本院於民國100年1月
24日言詞辯論終結，判決如下：
    主  文
確認被告所執臺灣板橋地方法院中華民國九十五年度執字第一六
八七六號債權憑證所載之本票債權，於超過新臺幣柒拾伍萬陸仟
零拾柒元範圍之付款請求權，對原告不存在。
原告其餘之訴駁回。
訴訟費用由原告負擔新臺幣捌仟伍佰貳拾元，其餘新臺幣玖佰
肆拾柒元由被告負擔。
    事實及理由
壹、程序部分：
一、按訴狀送達後，原告不得將原訴變更或追加他訴。但請求之
    基礎事實同一者，或因情事變更而以他項聲明代最初之聲明
    者，或不甚礙被告之防禦及訴訟之終結者，不在此限，民事
    訴訟法第255條第1項第2款、第4款、第7款分別定有明文。
二、查本件被告以臺灣板橋地方法院（下稱板橋地院）民國95年
    度執字第16876號強制執行事件核發之債權憑證，聲請對原
    告財產強制執行，經本院98年度司執字第69596號清償債務
    強制執行事件受理，原告於上開執行程序終結前，對被告提
    起本件債務人異議之訴，主張上開債權憑證所載之債權，已
    罹於消滅時效而拒絕給付，聲明請求撤銷本院98年度司執字
    第69596號強制執行程序。嗣於本件審理期間，上開強制執
    行事件因拍賣無實益，視為撤回而全部終結（終結日期99年
    3月17日），業經調取該執行卷宗審核無誤。原告以其所提
    出之債務人異議之訴，因執行程序全部終結而無法達成訴訟
    目的，但日後仍有遭被告持上開債權憑證聲請強制執行之危
    險，變更聲明請求判決確認被告就板橋地院95年度執字第16
    876號債權憑證所載之本票債權，於被告主張之債權金額即
    新臺幣（下同）86萬9078元及自75年7月29日起至清償日止
    ，按年息百分之10計算利息之範圍，對原告之付款請求權不
    存在（見本院卷第118、195頁），被告初雖陳明不同意原告
    之變更，並爭執原告所為訴之變更不合法（第112頁），然
    嗣已於本院99年12月15日言詞辯論期日陳明不再爭執（卷第
    18 0頁背面）；且查，原告於變更前後所主張之基礎事實均
    同一，且原告因上開98年度司執字第69596號強制執行事件
    終結，致對該執行程序所提出之債務人異議之訴目的無法達
    成，因而變更聲明，核亦屬因情事變更而以他項聲明代最初
    聲明之情形。再者，原告變更後之聲明，仍係援引變更前之
    主張及訴訟資料，兩造爭點亦相同，自亦無礙被告之防禦及
    訴訟之終結。從而，依前揭民事訴訟法第255條第1項第2款
    、第4款、第7款之規定，本件原告所為訴之變更，應予准許
    。
三、另按確認法律關係之訴，非原告有即受確認判決之法律上利
    益者，不得提起之，民事訴訟法第247條第1項前段定有明文
    。又按所謂即受確認判決之法律上利益，係指法律關係之存
    在與否不明確，原告主觀上認為其在法律上之地位有不安之
    狀態存在，且此種不安之狀態，能以確認判決將之除去者而
    言（最高法院52年台上字第1240號判例參照）。查被告以板
    橋地院95年度執字第16876號債權憑證，聲請對原告財產強
    制執行，原告主張上開債權憑證所載債權，已罹於消滅時效
    而拒絕給付等事由，既為被告所爭執，則原告對於被告上開
    債權是否得主張時效完成拒絕給付之狀態，即屬不明確，因
    而致原告在法律上之地位處於不安之狀態存在，而此不安之
    狀態，得以確認判決將之除去，揆諸前揭規定及說明，原告
    提起本件確認之訴，應有受確認判決之法律上利益，併此敘
    明。
貳、實體部分：
一、原告主張如下：
  (一)被告於板橋地院95年度執字第16876號強制執行事件所憑之
    執行名義（板橋地院92年度執字第14399號債權憑證，原臺
    灣臺北地方法院75年票字第3166號民事裁定）本票債權已罹
    於時效而消滅：
  1.按時效完成後，債務人得拒絕給付，民法第144第1項有規定
    。次按票據法第22條第1項規定，票據上之權利，對匯票承
    兌人及本票發票人，自到期日起算，3年間不行使，因時效
    而消滅。再按消滅時效因開始執行行為或聲請強制執行而中
    斷，為民法第129條第2項第5款所明定；又因開始執行行為
    或聲請強制執行而中斷時效者，自各該執行程序終結時起，
    重新起算（民法第137條第1項規定參照）。
  2.被告於 鈞院98年度司執字第69596號執行程序所憑之債權憑
    證及本票，其本票到期日為74年3月6日，被告於75年間對原
    告取得臺灣臺北地方法院（下稱臺北地院）75年票字第3166
    號本票准許強制執行裁定，其復經板橋地院75年度執字第20
    83號執行結果，於75年7月8日受償17萬5922元（其中5千元
    為執行費用），及板橋地院78年度執字第533 1號執行結果
    ，於78年9月29日受償21元。嗣被告取得81年9月8日板橋地
    院81年度民執明字第38776號債權憑證，參加板橋地院84 年
    度執字第7302號執行，於84年9月5日受償０元，87年1月14
    日聲請臺北地院87年度執字第1060號強制執行，於87年6 月
    30日經臺北地院87年度執字第6907號執行無結果，則時效自
    執行程序終結時即87年6月30日起重新起算。然被告於87 年
    6月30日執行程序終結後，遲至92年5月9日方向板橋地院聲
    請重發並取得92年度執字第14399號債權憑證，顯已逾3 年
    ，其票據債權已逾3年之時效而消滅。且依民法第137條第3
    項規定可知，請求權不滿5年延長為5年之時效規定，限於確
    定判決或與確定判決有同一效力之執行名義，本件被告所憑
    之執行名義為本票裁定所發給之債權憑證，顯非確定判決或
    與確定判決有同一效力之執行名義，不適用前開延長5年之
    時效規定，故其時效仍為3年。而被告執行名義所載之本票
    債權已罹於時效而消滅，故其債權憑證已無執行力。
  (二)被告答辯狀亦不否認本件已時效完成，惟提出95年8月16 日
    函文，主張原告有時效完成後承認之情事，依民法第144 條
    第2項規定，原告不得再主張時效消滅云云。原告否認上開
    函文之真正，原告從未簽立上開函文，亦從未授權他人代理
    簽立，被告應就其如何取得說明係由何人出面處理？係當面
    抑係電話連絡？係原告本人抑另有其人？如並非原告本人，
    則有無獲得原告之授權？被告如何確定？又函中謂原告有精
    神病，且自82年9月23日起至95年8月14日間皆在住院云云，
    果如此，尚能簽立該函文予被告？又係用電腦打字，載明「
    尚欠本金75萬6037元整」、「迄息至75年7月8日止」、「經
    轉銷呆帳」，如此斧鑿痕跡之深切？再者，被告既主張上開
    函文係經過催討之後，原告欲與被告和解而提出云云，何以
    被告無法提出相關之催收紀錄？又假設被告當時真有同意，
    按常情理應白紙黑字雙方簽名用印立證，何以僅有其中一方
    之印文而無另一方之簽名或印文？則縱使函文為真，亦顯見
    雙方並未達成合意。尤其，倘被告主張原告簽立上開函文，
    且被告當時已口頭同意云云，所言不虛，應早已解決，何待
    被告於訴訟中始發存證信函表明同意云云，如此斧鑿痕跡之
    深切？顯見其主張有不實。
  (三)退步言，縱認上開函文為真，惟其內容顯非就本票債權為承
    認，是被告所辯，自屬無據。再退步言，即令認定該函文為
    真正，且生效力，原告否認明知時效完成。按「債務人於時
    效完成後所為之承認，固無中斷時效之可言，既然明知時效
    完成之事實而仍為承認行為，自屬拋棄時效利益之默示意思
    表示，且時效完成之利益一經拋棄，即恢復時效完成前狀態
    ，債務人顯不得再以時效業經完成拒絕給付。」，最高法院
    雖有50年台上字第2868號判例可考，惟其前提須債務人「明
    知時效完成之事實」而仍為「承認」行為，始足當之。姑不
    論上開函文是否得被認定為原告知時效完成之事實而為承認
    者，其承認自可認為拋棄時效利益之默示意思表示；縱認原
    告已於時效完成後之95年間為承認行為，被告亦未舉證證明
    原告於斯時已明知時效完成之事實，原告不懂法律，係於98
    年11月本件起訴前，始知被告聲請強制執行所憑之執行名義
    早已罹於消滅時效，亦不足認定原告已拋棄時效完成之利益
    ，故被告主張不可採。
  (四)據上，依據被告於  鈞院98年度司執字第69596號執行程序
    請求之債權金額即本金86萬9078元及自75年7月29日起至清
    償日止，按年息百分之10計算之利息，聲明請求判決確認被
    告就板橋地院95年度執字第16876號債權憑證所載之本票債
    權，於上開金額，對原告之付款請求權不存在（見本院卷第
    118、195頁）。
二、被告答辯如下：
  (一)原告邀同連帶保證人即訴外人譚德勝於74年3月6日向被告借
    款200萬元，約定借款期間為1年，並共同簽發金額200萬元
    ，到期日為75年3月6日，利息按年息百分之10計付之本票乙
    紙（下稱系爭本票債權），交付被告收執，作為屆期清償之
    工具。嗣原告於借款到期無法全數清償，被告乃聲請本票准
    許強制執行裁定及強制執行，除於75年7月8日自板橋地院75
    年執速字第2083號執行案件受償17萬5922元，及於78年9 月
    29日自板橋地院75年執速第5331號執行案件受償21元外，再
    歷經81年、84、87年、92年、95年、98年1月等6次之強制執
    行，均無所獲，該獲償之款項經沖償執行費及利息，尚積欠
    本金86萬9078元及自75年7月29日起按年息百分之10計算之
    利息，為此被告再聲請鈞院98年度執字第69596號強制執行
    原告所有之不動產。
  (二)被告固不否認上開本票付款請求權於90年間已罹於時效，惟
    原告曾委由其妻向被告提出95年8月16日函，承認對被告負
    有本金75萬6037元及自75年7月8日起算之利息、違約金等債
    務未還，並於該函文中自陳：「在本人歷經二十餘年之債務
    折磨本人仍極具誠意想清償，惟因身心狀態不佳長期以須定
    時看診，現特委任其配偶前來債務協商…」等語（並附中山
    醫院95年8月14日出具之原告診斷證明書1份），可見原告明
    知在時效已過20餘年而消滅之況下，仍承認被告請求權存在
    之行為，自屬拋棄時效利益之默示意思表示，依最高法院50
    年台上字第2868號判例見解認為時效完成之利益，一經拋棄
    即恢復時效完成前狀態，債務人顯不得再以時效業完成拒絕
    給付。再者，原告於上開承認書函中同時並要約被告同意以
    不計利息及違約金之方式清償，被告當時業已口頭承諾，惟
    始終不見原告前來清償，被告已於98年12月2日寄發存證信
    函請求原告清償。是原告上開函文之要約，被告業已承諾，
    該承認債權存在之契約業已成立，依民法第144條第2項規定
    ，債務人亦不得再主張時效消滅。綜上，本件債權憑證之時
    效應自95年8月16日起重行起算，而被告已於98年1月31日再
    度聲請強制執行而中斷及重行起算時效，從而並無超逾時效
    。原告雖否認有委託其妻向被告提出前揭函件，惟該函件所
    附之原告診斷證明書，乃其個人極其隱私之文件，若非原告
    本人或其配偶至親等申請，他人斷無法取得，是原告取得該
    極其隱私之醫院診斷書後，再交由配偶向被告提出申請和解
    ，此乃極其合理之事，故原告之否認並不可採。
  (三)原告雖另辯稱被告當時並未以書面為合意之表示，惟被告係
    一商業銀行，每一行員每日皆有龐大工作待處理，故不可能
    每件事都繁文耨節的以書面處理，依銀行實務慣例，有關催
    收案件之處理，皆是由債務人一方向銀行提出申請書請求辦
    理，銀行認可行後即由經辦以電話通知債務人前來繳款。本
    案被告當時業以電話通知告前來處理，惟始終不見原告前來
    清償。又原告再以其當時不知時效已消滅，縱認上開函件為
    真，亦不屬拋棄時效利益等語答辯，然查拋棄時效利益者，
    其並不以明示知悉時效已完成為必要，只要是債務人明知債
    權人已很久未向其催討而表明仍願負責時為已足，此種情形
    即屬拋棄時效利益之默視意思表示，蓋時效制度乃債務人可
    主張之利益，其不注意、未主張而表明願負責者，此時自無
    再予保護之必要，方符合衡平原則，綜觀最高法院50年台上
    字第2868號判例內容並未有債務人對於債權人表示其已知悉
    時效已完成之事實，故原告此部分所辯，要有誤會。
  (四)再者，本件本金請求權縱使已罹於時效，惟依實務見解，消
    滅時效完成，債務人僅取得拒絕給付之抗辯權而已，其請求
    權並非當然消滅，原本債權雖已罹於時效，但於債務人為時
    效抗辯前，其利息及違約債權仍陸續發生，而已發生之利息
    及違約金，並非民法第146條所稱之從權利，其請求權與原
    本請求權各自獨立，消滅時效亦分別起算，原本請求權雖已
    罹於消滅時效，已發生之利息及違約金請求權並不因而隨同
    消滅。本件原告主張時效消滅之起訴狀載日期為93年11月3
    日，即以該日計算，本金及93年11月3日以前之利息請求權
    固屬時效消滅，惟93年11月03日以後之利息請求權則仍屬存
    在；至於違約金部分，依實務見解，其請求權時效期間為15
    年，故本件自時效重行起算之時點87年6月6日（即臺北地院
    87年度執字第6907號強制執行程序終結之時點）起算，時效
    尚未超過15年，故該部分之請求權仍然存在。
  (五)綜上，被告對於原告系爭本票債權，於本金86萬9078元及自
    75年7月29日起至清償日止，按年息百分之10計算利息之金
    額尚屬存在。
  (六)聲明請求駁回原告之訴。
三、得心證之理由：
  (一)經查，原告以訴外人譚德勝為連帶保證人，於74年3月6日向
    被告借款200萬元，約定借款期間為1年，由原告與連帶保證
    人共同簽發本票乙紙交付被告，內載於75年3月6日支付被告
    200 萬元，利息自發票日起算，其中發票金額之百分之80，
    按年息百分之10計付；如逾期付息或到期未履行債務，除按
    放款利率付息外，自逾期之日起6個月內，加放款利率百分
    之10 ，逾6個月以上者，超過6個月部分加放款利率百分之
    20計付違約金。原告嗣於借款到期未全數清償，計算至75年
    7月28日為止，共尚積欠本金86萬9078元及自75年7月29日起
    至清償日止，按年息百分之10計算之利息（即被告主張之系
    爭本票債權數額），被告乃持上開本票聲請臺北地院核發75
    年票字第3166號本票准許強制執行裁定，並以之為執行名義
    對原告聲請強制執行，先後於75年7月8日經板橋地院75 年
    執速字第2083號執行案件受償17萬5922元（其中5千元為執
    行費用），及於78年9月29日經板橋地院75年執速第5331 號
    執行案件受償21元。嗣被告再聲請板橋地院81年度執字第38
    776號、84年度執字第7302號、87年度執字第1060號及臺北
    地院87年度執字第6907號等執行案件均無結果，先後獲發81
    年9月8日板橋地院81年度執字第5161號及87年6月30日台北
    地院87年度執字第6907號債權憑證。後於92年5月9日向板橋
    地院聲請核發92年度執字第14399號債權憑證，於95年5 月
    12再聲請板橋地院核發95年度執字第16876號債權憑證。被
    告於98年1月31日聲請板橋地院98年度執字第4161號執行無
    效果，於98年9月10日再以板橋地院95年度執字第16876號債
    權憑證，向本院聲請強制執行，經本院98年度司執字第6959
    6號執行查封原告所有坐落臺南市○區○○段1512地號土地
    及其上同段1551建號建物，後因拍賣無實益，於99年3 月17
    日視為撤回執行而終結等事實，有板橋地院95年度執字第16
    876號債權憑證（卷第9頁）、臺北地院75年票字第3166 號
    本票准許強制執行民事裁定（卷第29-30頁）、板橋地院81
    年度執字第5161號及92年度執字第14399號債權憑證（卷第
    47-50頁）、借款申請書（卷第58頁）、借款資料（卷第123
    -130頁）、上開本票（卷第163頁）及被告逾期放款依民法
    第323條規定順序收回債權備查簿（卷第190頁）等影本可資
    證明，並經調取板橋地院92年度執字第14399號、95年度執
    字第16876號及本院98年度司執字第69596號執行卷宗審核無
    誤，兩造對於上開事實亦無爭執，應堪認定。
  (二)次按票據法第22條第1項規定，本票之請求權時效為自到期
    日起算，見票即付之本票，自發票日起算，3年間不行使因
    時效而消滅。又債權人向法院聲請執行未果固因發給債權憑
    證，產生時效中斷事由終止，申言之，債權人之本票票款請
    求權可自取得債權憑證之翌日起，時效重新起算，惟該本票
    票款請求權之消滅時效期間仍為票據法第22條第1項所定之3
    年。再者，消滅時效完成後，即不生消滅時效中斷之問題，
    並非核發債權憑證後，時效即可重行起算（最高法院85年度
    台上字第3026號裁判要旨可參）。是於消滅時效完成後，如
    債權人依原執行名義或債權憑證聲請法院再行強制執行時，
    亦不生中斷時效或中斷事由終止重行起算時效之問題（最高
    法院89年度台上字第1623號裁判要旨參照）。據此，本件被
    告以上開本票債權，先後於75年、78年、81年、84年及87年
    對原告聲請強制執行，於87年6月30日換發台北地院87年度
    執字第6907號債權憑證後，理應在獲發債權憑證翌日起3 年
    （即至90年6月30日止）內續為票款債權之主張請求，始能
    發生時效中斷效果，但被告卻遲至92年5月9日始再向板橋地
    院聲請強制執行換發92年度執字第14399號債權憑證，於此
    之前，被告對於原告之本票請求權已因罹於3年時效而消滅
    ，洵甚明確，且為被告所不爭執（見卷第55頁書狀第三段第
    1、2行記載）。是原告主張被告系爭本票付款請求權已於90
    年間時效完成之事實，應堪採信。被告於時效完成後雖再聲
    請核發板橋地院92年度執字第14399號及95年度執字第16876
    號債權憑證，然均不生中斷時效或中斷事由終止重行起算時
    效之問題。又主權利因時效消滅者，其效力及於從權利，民
    法第146條定有明文，此之從權利包括已屆期之遲延利息在
    內。是被告對於原告上開本票主債權既因時效而消滅，其從
    權利之遲延利息，應隨之消滅，亦堪認定。
  (三)被告抗辯原告於上開時效完成後，另於95年8月16日向被告
    提出函文併附原告診斷證明書（即卷第40-41頁），承認對
    被告尚負有本金75萬6037元及自75年7月8日起算之利息、違
    約金等債務，以原告上開函文為時效完成後之「承認」債務
    行為，亦為拋棄時效利益之默示意思表示，依民法第144 條
    第2項規定不得再主張時效消滅，依最高法院50年台上字第
    2868號判例意旨，亦不得再以時效完成拒絕給付等語答辯，
    原告則否認上開書函之真正及時效完成後之債務承認行為，
    是本件兩造爭執事項為：1.上開95年8月16日函及診斷證明
    書是否真正？2.若為真正，得否視為原告對系爭本票付款請
    求權之承認？茲審究如下：
  1.觀之被告提出之上開95年8月16日函文，記載申請人「譚德
    民」姓名及身份證字號，並蓋有「譚德民」印文，內容記載
    ：「債務人老潭企業社，源於民國七十四年三月六日」，以
    房屋擔保送信保基金八成方向，向貴行申請貸款貳佰萬元整
    ；依約迄息至民國七十五年四月十三日後，因公司被倒債致
    周轉不靈，而告延滯，其中經拍賣不動產後，尚欠貴行柒拾
    伍萬陸仟零參拾柒元整，（迄息至民國七十五年七月八日止
    ）經貴行轉銷呆帳在案。在本人歷經二十餘年之債務折磨後
    ，雖本人極具誠意想償還；但因長期之身心壓力導致精神狀
    困極度不穩定，造成長期以來必須定時至精神（身心科）看
    診服藥，因而無法穩定持續工作；因此現今特委託本人之配
    偶代本人出面，幫忙本人以最大的誠意向貴行處理債務，懇
    請貴行能寬容體恤本人之身心狀況，以不計利息暨不計違約
    金之方式交付結案。再次懇請貴行幫忙體諒，予本人所請。
    」等情，顯示上開函文所指之債務即為本件被告積欠原告之
    上開借款債務，洵臻明確。又上開函文所附之原告診斷證明
    書，確為原告本人向中山醫院申請核發之事實，亦據中山醫
    療社團法人中山醫院99年6月30日山醫總字第0252號函復上
    開診斷證明書與該院相符，該院依法開立各項診斷書時，應
    由本人提出申請，主治醫師親自開立提供證明等情可明（見
    本院卷第138頁），且由該函所檢附之原告病歷資料影本（
    見本院卷第139-159頁），其中於95年8月14日之門診病歷紀
    錄亦有原告當日就診並申請中文診斷書1份之記載（即本院
    卷第159頁），互核與上開診斷證明書開立之日期95年8月14
    日相符。足資佐證上開函文及診斷證明書洵屬為真，是被告
    陳稱係原告委託配偶向被告提出之事實，應可採信為真。原
    告予以否認，並無可採。
  2.次按債務人於時效完成後所為之承認，固無中斷時效之可言
    ，然既明知時效完成之事實而仍為承認行為，自屬拋棄時效
    利益之默示意思表示，且時效完成之利益，一經拋棄，即恢
    復時效完成前狀態，債務人顯不得再以時效業經完成拒絕給
    付（參照最高法院50年台上字第2868號判例要旨及最高法院
    96年台上字第2658號裁判要旨）；又所謂承認，指義務人向
    請求權人表示是認其請求權存在之觀念通知而言（最高法院
    80年台上第1320號裁判要旨參考）。茲查，依據原告上開函
    文「尚欠貴行柒拾伍萬陸仟零參拾柒元整，（迄息至民國七
    十五年七月八日止）」、「本人極具誠意想償還」、「懇請
    貴行能寬容體恤本人之身心狀況，以不計利息暨不計違約金
    之方式交付結案」等意旨，顯示原告係向被告表明尚積欠75
    萬6030元並有償還之意，請求被告同意其僅清償該75萬6030
    元，減免利息及違約金之事，至為明確。是被告主張原告於
    上開函文承認尚積欠被告75萬6030元一情，自屬有據，應予
    採信。原告雖否認知悉時效已完成云云，然被告請求權時效
    是否已完成，攸關原告自身權益至鉅（原告得拒絕給付），
    誠難諉為不知。且查，被告於系爭本票債權時效完成後，復
    曾於92年及95年間再對原告發動強制執行程序，聲請板橋地
    院核發92年度執字第14399號及95年度執字第16876號債權憑
    證，然原告於該兩次執行案件中均未爭執被告債權時效完成
    之事，嗣後復向被告提出上開函文承認積欠債務之事，自堪
    認係拋棄時效利益之默示意思表示。而被告對於原告上開函
    文請求僅清償756,030元，免除其他利息及違約金之事，被
    告當時業已同意之情，復為被告所陳明，並提出98年12月2
    日臺北雙連第1891號存證信函載明為證（見本院卷第67、68
    頁）。是原告上開95年8月16日函文之請求，亦經被告同意
    而達成合意。是依前揭最高法院裁判要旨，於原告承認之75
    萬6030元數額，應已恢復時效完成前狀態，原告就此部分債
    務不得再以時效完成拒絕給付。又被告於時效回復後，於98
    年1月31日再聲請板橋地院98年度執字第4161號執行無效果
    ，並於98年9月10日再聲請本院98年度司執字第69596號執行
    ，均未超過3年時效。從而，被告對於原告之本票債權，於
    756, 030元之數額，原告仍有付款義務，至於利息及違約金
    部分則因被告同意免除而不存在，已堪認定。被告主張尚有
    本金86萬9078元及自75年7月29日起至清償日止，按年息百
    分之10計算利息之數額，並非全然可採。
  3.綜上，原告對於被告所執上開板橋院95年度執字第16876號
    債權憑證所載之本票債權，於756,030元之數額，既仍有付
    款義務，其請求確認被告於超過此範圍之付款請求權不存在
    ，即無理由，應予駁回。
四、本件事證已臻明確，兩造其餘攻擊防禦方法及舉證，經本院
    審酌後認與本件判決結果均不生任何影響，爰不逐一論列，
    附此敘明。
五、末按各當事人一部勝訴、一部敗訴者，其訴訟費用，由法院
    酌量情形，命兩造以比例分擔或命一造負擔，或命兩造各自
    負擔其支出之訴訟費用；法院為終局判決時，應依職權為訴
    訟費用之裁判，民事訴訟法第79條及第87條第1項分別定有
    明文。經核本件應徵第一審訴訟費用即裁判費9,470元（訴
    訟標的金額869,078元），依兩造勝敗比例，認應由原告負
    擔10分9即8523元，其餘10分之1即947元應由被告負擔。爰
    併依職權確定兩造應負擔之第一審訴訟費用額各如主文第2
    項所示。
六、據上論結，本件原告之訴為一部有理由、一部無理由，依民
    事訴訟法第79條、第87條第1項，判決如主文。
中    華    民    國  100    年    3    月    18    日
                        民事第三庭  法  官  陳淑卿
上為正本係照原本作成。
如不服本判決，應於送達後20日內，向本院提出上訴狀並表明上
訴理由，如於本判決宣示後送達前提起上訴者，應於判決送達後
20日內補提上訴理由書（須附繕本）。
中    華    民    國  100    年    3    月    18    日
                                    書記官  吳幸芳